【裁判字號】    92,竹簡,559
【裁判日期】    921211
【裁判案由】    損害賠償
【裁判全文】
臺灣新竹地方法院民事判決  九十二年度竹簡字第五五九號
    原      告  九介企業股份有限公司
    法定代理人  戊○○
    訴訟代理人  乙○○
                丙○○
    被      告  丁○○
    訴訟代理人  甲○○
右當事人間請求損害賠償事件，本院於民國九十二年十一月二十五日言詞辯論終結，
判決如左：
    主      文
被告應給付原告新台幣貳萬玖仟參佰捌拾貳元。
原告其餘之訴駁回。
訴訟費用由被告負擔十分之一，餘由原告負擔。
本判決第一項得假執行。
    事實及理由
一、原告之聲明：被告應給付原告新台幣（下同）三十二萬零三十六元。
二、事實摘要：
（一）原告起訴主張：原告公司之業務員即原告之訴訟代理人丙○○於民國九十一年
      八月二十四日中午駕駛原告公司所有之車牌號碼為ＤＵ－８５８６號自小客車
      （以下簡稱系爭車輛）於國道中山高速公路由中正機場往桃園鶯歌方向行駛，
      約於十九點五公里處，被由被告所駕駛車號為Ｒ４－７５９５之自小客車自後
      方追撞，致原告公司所有之系爭車輛因而受有損害。嗣經被告承認其有過失後
      ，即同意賠償原告之損失，並先行交付原告公司員工丙○○賠償金一萬三千元
      。被告既已於本件車禍發生當日自承有過失並承諾賠償原告公司全部損失，其
      自應依約履行其賠償責任，被告除已先行支付一萬三千元外，尚須給付原告修
      車費用計四萬六千九百零五元，即修車全部費用五萬九千九百零五元扣除上開
      一萬三千元後之金額。另因使用系爭車輛之員工丙○○於系爭車輛修復期間無
      法使用系爭車輛，不能為原告推展業務，而原告仍須支付此段時間之薪資予該
      名業務員，故請求被告支付系爭車輛修車期間業務員之薪資計七萬三千一百三
      十元。又因上開員工無法使用系爭車輛拓展公司業務，故原告公司受有二十萬
      元之營業損失。再被告於本件車禍協調過程中，顯然違背誠信原則，故請求其
      支付懲罰性賠償金一元。為此，爰依侵權行為之法律關係，訴請被告給付三十
      二萬零三十六元等情。
（二）被告則以：本件車禍發生當日，兩造已簽立和解書，有當時處理之警員劉達禮
      到庭證述在卷，並支付和解金一萬三千元，原告稱該份和解書內容僅係被告先
      行支付一萬三千元，差額尚須被告日後支付云云，與事實不符，原告亦未舉證
      已實其說，不足採信。縱使當日所簽立之和解書不能證明和解成立，被告尚須
      支付原告修車費用時，亦應扣除原告修車費用中更新零件折舊之費用。至原告
      請求之懲罰性賠償一元亦無理由，應予剔除。另請求薪資及營業損失之部分，
      被告否認原告提出單據之真正，原告僅有車輛受損，實無理由依此請求，且原
      告所稱之營業員丙○○係為原告公司之監察人，依法不得兼任原告公司之員工
      ，原告並無所謂薪資及營業上之損失等語，資為抗辯。
（三）對被告抗辯之陳述：本件車禍當天兩造並未以一萬三千元達成和解，原告公司
      員工丙○○當時係表示待系爭車輛估價後再談和解金額，被告亦同意待系爭車
      輛估價後，願賠償所有之修車費用。況被告於事發後曾傳真一份有關兩造間損
      害賠償責任分析之信函予原告，顯見被告亦承認兩造當時並未和解，仍有其他
      後續賠償問題。
三、法院之判斷：
（一）按訴狀送達後，原告不得將訴變更或追加他訴。但被告同意者，不在此限。被
      告於訴之變更或追加無異議，而為本案之言詞辯論者，視為同意變更或追加。
      民事訴訟法第二百五十五條第一項第一款、第二項定有明文。查本件原告起訴
      時，係以系爭車輛之駕駛人丙○○為原告，以侵權行為損害賠償請求權為訴訟
      標的，訴請被告給付四萬六千九百零五元及自支付命令送達翌日起至清償日止
      ，按年息百分之五計算之利息，嗣於訴訟進行，因系爭車輛之實際所有權人為
      九介企業股份有限公司，乃改以九介企業股份有限公司為原告，仍以侵權行為
      損害賠償請求權為訴訟標的，訴請被告給付四萬六千九百零五元及自支付命令
      送達翌日起至清償日止，按年息百分之五計算之利息，故原告部分之當事人前
      後即有不同，核屬訴之變更，然原告為上開變更時，被告當庭表示並無意見，
      堪認被告已同意原告所為此部分訴之變更；嗣於訴訟進行中，原告另將其請求
      被告給付四萬六千九百零五元及自支付命令送達翌日起至清償日止，按年息百
      分之五計算利息之聲明，增加為請求被告給付三十二萬零三十六元，核屬訴之
      追加，然被告對原告此部分之追加，並未提出異議，並進而為本案言詞辯論，
      揆諸上開法律規定，本件原告所為訴之變更及追加，應屬合法，先予敘明。
（二）原告主張其公司之業務員丙○○於九十一年八月二十四日中午駕駛系爭車輛於
      國道中山高速公路由中正機場往桃園鶯歌方向行駛，約於十九點五公里處，遭
      由被告所駕駛車號為Ｒ４－７５９５之自小客車自後方追撞，致系爭車輛受有
      損害，而本件車禍之發生，乃被告之過失行為造成，而系爭車輛因此車禍修復
      之金額為五萬九千九百零五元之事實，業據其提出交通事故現場草圖、估價單
      、發票個各一份為證，被告復未加以爭執，自堪信為真實。
（三）被告辯稱於事發當時兩造已就本件車禍所生之損害達成和解，且被告亦已支付
      和解金額一萬三千元，故原告自不得再向被告請求損害賠償等語。惟按稱和解
      者，謂當事人約定，互相讓步，以終止爭執或防止爭執發生之契約，亦即爭執
      乃當事人對於某種法律關係之存否、內容、效力等為相反之主張，倘當事人主
      觀上有所爭執，則客觀上法律關係之種類如何，並無限制，惟所爭執之法律關
      係須得由當事人自由處分者始得為和解之標的。經查，原告所提出之交通事故
      現場草圖背面固載有：「本人已收甲車車號為Ｒ４－７５９５新台幣壹萬參仟
      元正，甲、乙車自行處理，不需警方製作筆錄，甲車：丁○○（即被告）．．
      ．乙車：丙○○（即原告公司員工）．．．」，且證人即本件車禍當天在場處
      理的員警高泰章及劉達禮均到庭證述，當天被告與系爭車輛駕駛人丙○○已有
      達成和解，故警方沒有製作車禍筆錄，就是被告給丙○○一萬三千元，之後她
      們各自的車子就自己處理等語（見本院卷第四十七頁至第四十八頁、第五十七
      頁至第五十九頁），然系爭車輛之所有權人乃為原告公司，有系爭車輛之行車
      執照一件在卷可稽（見本院卷第三十頁），亦為兩造所不爭，則原告公司員工
      丙○○於事發當時自無權就系爭車輛之損害與被告逕行和解，且被告復未提出
      其他任何事證資料可資證明於事發當時，原告公司員工丙○○就系爭車輛所造
      成之損害有為和解之權限，故縱事發當時原告公司員工丙○○與被告有達成被
      告所稱之和解，亦無法拘束原告公司。是被告抗辯兩造間已達成和解，原告不
      得再向被告求償等語，自不足採。
（四）按因故意或過失，不法侵害他人之權利者，負損害賠償責任。不法毀損他人之
      物者，應向被害人賠償其物因毀損所減少之價額。民法第一百八十四條第一項
      前段、第一百九十六條，分別定有明文。依民法第一百九十六條請求賠償物被
      毀損所減少之價額，得以修復費用為估定之標準，但以必要者為限（例如：修
      理材料以新品換舊品，應予折舊），最高法院七十七年度第九次民事庭會議之
      決議可資參照。查本件車禍之發生為被告過失所致，業如前述，則原告依上開
      規定，自得請求被告賠償系爭車輛因毀損而減少之價額。原告主張修車費用之
      金額為五萬九千九百零五元，包含汽車零件及工資，零件部分之費用為二萬二
      千二百八十七元，亦為被告所不爭執，惟系爭車輛係八十八年九月十四日領照
      使用，至本件車禍發生時九十一年八月二十四日，使用期間已有三年（實際為
      二年十一月又十一日，不滿一個月部分以一個月計算），依前揭說明，關於零
      件部分之費用自應折舊計算，即原告以新品代替舊品間之差價應予扣除，本件
      依行政院（七九）財字第０六七０號、台（四五）財字第一四八０號通知公布
      之固定資產耐用年數表及固定資產折舊率表，採定率遞減法計算其折舊，即自
      用小客車耐用年數五年，每年折舊率千分之三六九，故更新零件部分折舊金額
      為一萬六千六百八十八元，計算方式如下（小數點以下均四捨五入）：
    (1)第一年折舊金額：22287X0.369＝8224（零件部分原為二萬七千八百五十九元
      ，惟車廠係以八折計算，故原告實際支付金額為二萬二千二百八十七元）
    (2)第二年折舊金額：【00000-0000】X0.369=5189
    (3)第三年折舊金額：【00000-0000-0000 】X0.369=3275
    (4)00000-0000-0000=16688
      則原告得請求之修復費用零件部分為為五千五百九十九元（00000-00000=5599
      ）。是原告原所得請求全部之修復費用為四萬二千三百八十二元（烤漆、工資
      等費用為三萬四千七百六十五元，該等費用加折舊後零件費用再加計該等費用
      乘以百分之五營業稅後之金額【34765+5599】X1.05=42382，小數點以下均四
      捨五入）。次查，被告於車禍發生時已先行支付一萬三千元予原告公司員工即
      原告訴訟代理人丙○○收訖，為兩造所不爭，而原告於準備書狀中就系爭車輛
      車損之請求，亦係扣除一萬三千元後加以請求，則該部分金額扣除一萬三千元
      後，被告尚應給付二萬九千三百八十二元予原告。
（五）次按侵權行為損害賠償之債，須損害之發生與加害人之故意或過失加害行為間
      有相當因果關係，始能成立。所謂相當因果關係，係以行為人之行為所造成之
      客觀存在事實，依經驗法則，可認通常均可能發生同樣損害之結果而言；如有
      此同一條件存在，通常不必皆發生此損害之結果，則該條件與結果並不相當，
      即無相當因果關係；不能僅以行為人就其行為有故意過失，自認該行為與損害
      間有相當因果關係；因故意或過失不法侵害他人之權利者，必他人受有損害，
      且所受損害與侵權行為有因果關係，被害人始得請求加害人賠償；侵權行為賠
      償損害之請求權，除須有損害之發生，及有責任原因之事實外，並以二者之間
      有相當因果關係為其成立要件，故侵權行為賠償損害之訴訟，原告須先就上述
      成立要件為相當之證明，始能謂其請求權存在。最高法院九十年台上字第七七
      二號、五十三年台上字第三六五四號、四十四年台上字第一○八號判決可資參
      照。本件原告另主張其因系爭車輛受損，致配用系爭車輛之公司員工於修車期
      間無法使用系爭車輛為公司拓展業務，而原告仍支付薪資予該員工，故受有支
      付該等薪資計七萬三千一百三十元之損害等情，固據其提出薪資單二紙為證（
      見本院卷第六十六頁），然為被告所否認，查該薪資單為原告公司自行製作，
      原告亦未提出所得稅扣繳憑單或向勞工保險局投保薪資之證明以為佐證，故上
      開薪資單是否為真，已非無疑，況姑不論原告是否確有受給付上開薪資之損害
      ，惟此部分之損害，與被告過失肇致本件車禍之發生，尚難認有因果關係存在
      ，蓋被告過失導致系爭車輛毀損，在通常情形下，非必即會造成原告所稱給付
      員工薪資之損害，且原告公司員工拓展業務，亦無當然需使用系爭車輛始得為
      之；至原告復主張因公司員工無法使用系爭車輛拓展業務，故原告受有營業損
      失二十萬元部分，雖其亦提出營業統計表一件為證（見本院卷第六十七頁），
      被告亦否認上開文書之真正，而該營業統計表為原告之訴訟代理人丙○○所製
      作，且觀諸該統計表僅列明九十一年五月至八月之營業額及毛利率，未見有得
      以證明所列各月份之營業額及毛利確係有如統計表所載之金額，原告亦未提出
      系爭車輛受損後無法使用之期間，原告公司營業額究竟有何損失之事證資料，
      參以系爭車輛乃登記為自用小客車而非營業用，此觀系爭車輛之行車執照即明
      ，故難認原告所謂之營業損失與被告之過失行為間有何相果關係，揆諸前開判
      決意旨，原告主張給付薪資及營業損失之損害，既無法證明確有該等損害，且
      縱有損害要與被告之加害行為間，亦無因果關係可言，準此，原告此部分之主
      張，即無足採。末查，原告主張被告於本件車禍協調過程中，顯然違背誠信原
      則，故請求其支付懲罰性賠償一元一節，然侵權行為之損害賠償請求權，並無
      可請求懲罰性賠償之規定，此外，原告並未敘明其有何其他法律上基礎為此懲
      罰性賠償請求之依據，是原告此部分之主張，亦不足採。
（六）綜上所述，原告本於侵權行為之法律關係，訴請被告給付二萬九千三百八十二
      元，洵屬有據，應予准許。逾此部分之請求，為無理由，應予駁回。
（六）本件係就四百二十七條第一項訴訟適用簡易程序所為被告敗訴之判決，爰就被
      告敗訴部分，依職權宣告假執行。
（七）本件為判決之基礎已臻明確，兩造其餘攻擊、防禦方法及提出未經援用之舉證
      ，經本院審酌後，核與判決之結果無影響，爰不一一加以論駁，附此敘明。
四、結論：本件原告之訴為一部有理由，一部無理由，依民事訴訟法第七十九條、第
    三百八十九條第一項第三款，判決如主文。
中      華      民      國    九十二    年     十二     月     十一     日
                                  臺灣新竹地方法院新竹簡易庭
~B法      官  王鳳儀
右為正本，係照原本作成。
如對本判決上訴，須於判決送達後廿日內向本院提出上訴狀。
~B法院書記官  王恬如
中      華      民      國    九十二    年      十二    月      十八    日


司法院資訊處製作；財團法人民間司法改革基金會備份。
